【裁判字號】    89,訴,1297
【裁判日期】    890824
【裁判案由】    毒品危害防制條例
【裁判全文】
~w2z2;臺灣高雄地方法院刑事判決~w1z1;    八十九年度訴字第一二九七號
    公  訴  人  臺灣高雄地方法院檢察署檢察官
    被      告  甲○○
右列被告因違反毒品危害防制條例案件，經檢察官提起公訴（八十九年度毒偵字第三
七二九號），及移送併案審理（八十九年度毒偵字第三八七二號），本院判決如左：
    主  文
甲○○施用第一級毒品，累犯，處有期徒刑貳年。
    事  實
一、甲○○有多次麻藥、煙毒等前科，曾於民國八十二年間，因煙毒案件，經本院判
    處有期徒刑三年四月確定，並於八十八年十月十五日執行完畢，猶仍不知悔改，
    復因施用毒品案件，經本院裁定停止戒治，並交付保護管束期滿後，由臺灣高雄
    地方法院檢察署檢察官於八十八年六月二十四日以八十八年度戒偵字第八號（起
    訴書誤繕為八十八年度戒毒偵字第八號）不起訴處分確定。詎於前揭不起訴處分
    後之五年內，即於八十九年四月十六日上午十時許，在高雄市三民區○○○路三
    九○巷二弄十五之一號住處，施用第一級毒品海洛因，嗣於八十九年四月十七日
    下午二時三十分許，在高雄市○○區○○路與中海路口，為警攔檢當場查獲。
二、案經高雄市政府警察局左營分局報請臺灣高雄地方法院檢察署檢察官偵查起訴及
    移送併案審理。
       理  由
一、訊據被告甲○○對於右揭事實均坦承不諱，並有被告親自採集並緘封尿液（編號
    Ｃ三八一號）送檢驗後，呈陽性嗎啡反應之高雄市立凱旋醫院八十九年五月五日
    出具之煙毒尿液檢驗成績書（檢驗號碼︰高市凱醫檢字第○○五八九號）乙紙、
    高雄市政府警察局左營分局八十九年四月十七日違反毒品危害防制條例嫌犯姓名
    代碼索引登記簿及煙毒麻藥嫌犯尿液姓名對照表（以上均為影本）各乙張附卷足
    憑。經查，第一級毒品海洛因施用入人體後，水解還原成嗎啡，再循嗎啡之代謝
    方式排出體外，百分之八十以上於投與後二十四小時內自尿液中排出，因此，採
    尿化驗應以投與後二十四小時內進行為宜，已據行政院衛生署藥物食品檢驗局以
    （八一）藥檢壹字第○○六四三一號函說明綦詳，而被告係於八十九年四月十七
    日下午二時三十分許為警查獲，並於是日下午三時四十分許，製作警詢筆錄及親
    自採集並緘封尿液，有高雄市政府警察局左營分局八十九年五月二十六日高市警
    左分刑字第七○七二號刑事案件移送書及被告警詢筆錄在卷可稽，足認被告自白
    與事實相符。復以，被告前因施用毒品案件，已交付保護管束期滿，並由臺灣高
    雄地方法院檢察署檢察官於八十九年六月二十四日以八十八年度戒偵字第八號不
    起訴處分確定，有臺灣高等法院被告全國前案紀錄表、臺灣高雄地方法院檢察署
    刑案資料查註紀錄表、前揭不起訴處分書各乙份在卷足憑。被告顯於檢察官不起
    訴處分後之五年內再犯毒品危害防制條例第十條之罪，是本案罪證已臻明確，被
    告犯行洵堪認定，應予依法論科。
二、按海洛因為毒品危害防制條例第二條第一項第一款之第一級毒品，被告施用海洛
    因，核其所為，係犯毒品危害防制條例第十條第一項之施用第一級毒品罪。被告
    前曾於八十二年間，因煙毒案件，經本院判處有期徒刑三年四月確定，並於八十
    八年十月十五日執行完畢，此有臺灣高雄地方法院檢察署刑案資料查註紀錄表及
    臺灣高等法院被告全國前案紀錄表各乙份附卷可按，其前受有期徒刑執行完畢，
    於五年以內再犯本件最重本刑為有期徒刑以上之罪，為累犯，依刑法第四十七條
    之規定加重其刑。復以，被告固於本院審理中辯稱︰其於八十九年五月二十一日
    為警查獲當日，係向警方自首，並主動提供針筒扣案云云，惟查，右揭有罪部分
    之事實，乃被告於八十九年四月十七日為警查獲乙事，而觀諸被告八十九年四月
    十七日之該次警詢筆錄可見，被告於該次警詢中尚矢口否認有何施用毒品犯行，
    顯與刑法上自首要件不符，至被告於八十九年五月二十一日主動向警方坦承施用
    毒品，並主動提供針筒扣案乙節，因不能證明被告彼時仍有施用毒品之犯行，詳
    如後述，尚難遽認被告對於未發覺之施用毒品罪嫌有何自首等情事，俾邀刑法自
    首之寬典，併此指明。爰審酌被告前曾有多次麻藥、煙毒等前科，有臺灣高等法
    院被告全國前案紀錄表乙份可按，復於前案甫獲不起訴處分經釋放後，即再度施
    用第一級毒品海洛因，顯見其不知警惕，意志不堅，惟姑念其犯罪後於本院審理
    中坦承施用第一級毒品犯行，且施用毒品亦為自我戕害行為，並未危害他人等一
    切情狀，酌情量處如主文所示之刑。至扣案之針筒一支並非專供施用毒品之器具
    ，亦非違禁物，乃眾所周知之事，亦無證據足資佐證確屬被告施用毒品所用之物
    ，詳如後述，縱屬被告所有，亦無從依法併為沒收之諭知，附此敘明。
三、公訴意旨另以被告係於八十九年四月起至同年五月二十日止，連續在住處施用第
    一級毒品海洛因多次，並扣得施用毒品器具針筒一支，因認被告涉有違反毒品危
    害防制條例第十條第一項之連續施用第一級毒品罪嫌。
  (一)按犯罪事實應依證據認定之，無證據不得推定其犯罪事實；被告之自白，不得作
    為有罪判決之唯一證據，仍應調查其他必要之證據，以察其是否與事實相符，刑
    事訴訟法第一百五十四條及第一百五十六條第二項分別定有明文。又按刑事訴訟
    法上所謂認定犯罪事實之證據，係指足以認定被告確有犯罪行為之積極證據而言
    ，如未能發現相當證據或證據不足以證明，自不能以推測或擬制之方法，以為裁
    判基礎，最高法院二十九年上字第三一○五號及同院四十年台上字第八十六號分
    別著有判例，此亦為刑法論理中「罪疑唯輕原則」之具體表現；無論直接證據或
    間接證據，其為訴訟上證明，須於通常一般人均不至於有所懷疑，而得確信其為
    真實之程度者，始得據之為有罪之認定，倘其證明尚未達此一程度，而有合理性
    懷疑之存在時，即無從為有罪之認定，若不能證明被告犯罪者，應諭知無罪之判
    決，刑事訴訟法第三百零一條第一項定有明文，合先敘明。
  (二)公訴人認右揭被告連續施用第一級毒品犯行，無非係以被告自白，核與證人謝志
    忠供證情節相符，且有施用毒品器具針筒扣案可證為其論據。惟查︰被告於八十
    九年五月二十一日為警查獲乙節，被告親自採集並緘封之尿液，經送檢驗結果，
    並未檢出何毒品反應，有高雄市立凱旋醫院八十九年六月九日煙毒尿液檢驗成績
    書（檢驗號碼︰高市凱醫檢字第○○六四五號）暨送驗代碼與嫌疑人姓名對照表
    各乙紙（送驗代碼為Ｈ─四八一號）在卷供參。復以，由被告提供之針筒，經本
    院依職權送檢驗，均無海洛因或甲基安非他命之反應，有高雄醫學院附設中和紀
    念醫院出具之檢驗報告單（編號Ｂ0000000號）乙紙在卷可攷。至證人謝
    志忠固於高雄市政府警察局三民第二分局莊敬派出所警詢忠供稱︰「我於八十九
    年五月二十一日十五時三十分許，發現他（指被告）在家中施用毒品，我們合力
    將他（指被告）制止，但他（指被告）已經施用完畢，便將針筒拿走，但海洛因
    卻被他（指被告）丟棄在水溝裡了」等語，惟證人謝志忠此部分陳述，乃於本案
    審判外之陳述，不得作為證據（刑事訴訟法第一百五十九條參照），是此部分公
    訴意旨，除被告於警詢及偵查中之自白外，尚查無其他補強證據足資輔助佐參並
    肯認被告有此部分犯行，揆諸上揭條文及說明，被告此部分犯行不能證明，原應
    為無罪判決之諭知，惟被告此部分犯行，公訴意旨認被告此部分犯行與前開有罪
    部分有連續犯之裁判上一罪關係，爰不另為無罪之諭知，末此敘明。
據上論斷，應依刑事訴訟法第二百九十九條第一項前段，毒品危害防制條例第十條第
條第一項、第二十條第三項、第二項，刑法第十一條，判決如主文。
本案經檢察官黃元冠到庭執行職務
中      華      民      國    八十九    年      八      月    二十四    日
                                     臺灣高雄地方法院刑事第四庭
                                         法  官
如不服本判決，應於送達後十日內，向本院提出上訴狀。
附錄本案論罪科刑法條全文︰
毒品危害防制條例第十條第一項
  施用第一級毒品者，處六月以上五年以下有期徒刑。


司法院資訊處製作；財團法人民間司法改革基金會備份。
